最高法院民事判決　　　　　　　　九十四年度台再字第五五號
　　再 審原 告　許重榮
　　訴訟代理人　郁旭華律師
　　再 審被 告　王湘莉
上列當事人間請求返還房屋事件，再審原告對於中華民國年八十
八年六月二十四日本院判決（八十八年度台上字第一三七九號）
，提起再審之訴，本院判決如下：
    主  文
再審之訴駁回。
再審訴訟費用由再審原告負擔。
    理  由
本件再審原告主張：再審被告在前訴訟程序以伊無權占有坐落台
南市○○路○段○○○號房屋為由，對伊提起遷讓房屋及給付不
當得利之訴，經本院以八十八年度台上字第一三七九號判決伊敗
訴確定（下稱原確定判決）。惟查系爭房屋買賣合約書乃再審被
告所偽造，系爭房屋為伊所有，訴外人黃枝柳並未與再審被告訂
立系爭房屋買賣合約，再審被告之訴為無理由。因再審被告之訴
訟代理人葉天來律師教唆證人林文英為偽證，證人葉天來、林文
英均經刑事判決認定犯偽證罪，而判處罪刑確定在案。此虛偽之
證言，足以影響原確定判決之基礎。原確定判決自有民事訴訟法
第四百九十六條第一項第八款之再審事由。又再審被告在前訴訟
程序，已明知系爭房屋為伊所有，黃枝柳復自承伊為系爭房地之
真正所有權人，再審被告並非善意之第三人，非因信賴登記而取
得所有權，不受土地法第四十三條之保護，原確定判決誤認系爭
房屋屬再審被告所有，適用法規顯亦有錯誤等情。爰依民事訴訟
法第四百九十六條第一項第一款、第八款規定，對原確定判決提
起本件再審之訴，求為將原確定判決廢棄，並駁回再審被告在前
訴訟程序之訴。
按第三審為法律審，其所為判決，以第二審判決所確定之事實為
基礎，故民事訴訟法第四百九十六條第一項第一款所謂適用法規
顯有錯誤，對第三審判決言，應以該判決依據第二審判決所確定
之事實而為之法律上判斷，有適用法規顯有錯誤之情形為限。查
系爭房屋係再審原告與黃枝柳於婚姻關係存續中，以黃枝柳名義
取得之財產，再審原告與黃枝柳離婚時，系爭房屋協議歸黃枝柳
所有，再審被告因信賴登記而取得系爭房屋所有權，為前訴訟程
序第二審判決所確定之事實。原確定判決依據上開確定之事實，
認系爭房屋縱原屬再審原告所有，惟於再審被告因信賴登記善意
受讓而取得系爭房屋所有權後，再審原告已喪失系爭房屋所有權
，其仍繼續占有使用系爭房屋，自屬無權占有，再審被告本於所
有權之作用，請求再審原告遷讓系爭房屋及給付不當得利，應予
准許。因而維持前訴訟程序第二審就此部分所為再審原告敗訴之
判決，駁回再審原告之上訴，經核並無適用法規顯有錯誤之情形
。次按民事訴訟法第四百九十六條第一項第八款所謂當事人之代
理人或他造或其代理人關於該訴訟有刑事上應罰之行為影響於判
決者，須以關於該訴訟所發生，且其應罰之行為影響於判決者為
限，例如當事人之代理人對於該訴訟教唆證人偽證或脅迫他造當
事人為不利於己陳述，致受有罪判決確定，足以影響於判決者是
。查原確定判決為再審原告敗訴判決，並未以證人林文英之證言
或再審被告之前訴訟程序訴訟代理人葉天來教唆之證言作為判決
之基礎。各該證人固經刑事判決認定犯偽證罪，而受有罪判決確
定，惟其上開刑事上應罰行為，仍與再審原告是否無權占用系爭
房屋不相牽涉，而不得據為提起再審之訴之理由。從而，再審原
告以原確定判決有民事訴訟法第四百九十六條第一項第一款、第
八款之再審事由，對之提起再審之訴，非有理由。
據上論結，本件再審之訴為無理由。依民事訴訟法第七十八條，
判決如主文。
中    華    民    國  九十四  年   十一   月  二十四  日
                      最高法院民事第二庭
                          審判長法官  陳  淑  敏  
                                法官  葉  勝  利  
                                法官  劉  福  聲  
                                法官  黃  義  豐  
                                法官  高  孟  焄  
      本件正本證明與原本無異
                                      書  記  官  
中    華    民    國  九十四  年   十二   月    七    日
                                                      Ｑ


最高法院民事裁定                一○三年度台職字第四四號
再 審原 告  許重榮  
訴訟代理人  郁旭華律師
再 審被 告  王湘莉  
上列當事人間請求返還房屋事件，中華民國九十四年十一月二十
四日本院判決（九十四年度台再字第五五號），有應更正之處，
本院裁定如下：
    主  文
本院上開判決理由，關於再審原告主張項下，其中「再審被告之
訴訟代理人葉天來律師教唆證人林文英為偽證」之記載，應更正
為「再審被告之訴訟代理人葉天來教唆證人林文英為偽證」。
    理  由
按判決如有誤寫、誤算或其他類此之顯然錯誤者，法院得依聲請
或依職權以裁定更正；其正本與原本不符者，亦同，民事訴訟法
第二百三十二條第一項定有明文。本件本院上開判決理由，關於
再審原告主張項下，其中「再審被告之訴訟代理人葉天來教唆證
人林文英為偽證」，誤載為「再審被告之訴訟代理人葉天來『律
師』教唆證人林文英為偽證」，係屬顯然錯誤，自應予以更正，
將「葉天來律師」中之「律師」二字刪除。爰裁定如主文。
中    華    民    國  一○三  年    七    月    三    日
                      最高法院民事第三庭
                          審判長法官  許  澍  林  
                                法官  黃  義  豐  
                                法官  袁  靜  文  
                                法官  鄭  雅  萍  
                                法官  葉  勝  利  
本件正本證明與原本無異
                                      書  記  官  
中    華    民    國  一○三  年    七    月   十四   日
                                                      v